【裁判字號】    90,訴,1239
【裁判日期】    901225
【裁判案由】    強盜等
【裁判全文】
臺灣彰化地方法院刑事判決                          九十年度訴字第一二三九號
    公  訴  人  臺灣彰化地方法院檢察署檢察官
    被      告  甲○○
    被      告  乙○○
    指定辯護人  本院公設辯護人 丙○○
右列被告因強盜等案件，經檢察官提起公訴（九十年度偵字第六一七號、第六０八三
號、第六０八四號），本院判決如左：
    主      文
甲○○共同攜帶兇器，於夜間侵入住宅竊盜未遂，因脫免逮捕，當場施以脅迫，累犯
，處有期徒刑參年，扣案之活動扳手壹支及固定扳手壹支，均沒收；又連續攜帶兇器
，踰越牆垣，於夜間侵入住宅竊盜，累犯，處有期徒刑壹年；又連續以加害生命、身
體之事，恐嚇他人，致生危害於安全，累犯，處有期徒刑陸月，扣案之七星劍壹把沒
收之。應執行有期徒刑肆年貳月，扣案之活動板手壹支、固定板手壹支及七星劍壹把
，均沒收之。
乙○○共同攜帶兇器，於夜間侵入住宅竊盜未遂，因脫免逮捕，當場施以強暴、脅迫
，處有期徒刑貳年捌月，扣案之活動扳手壹支及固定扳手壹支，均沒收。
      事     實
一、甲○○前有多次竊盜前科，民國（下同）八十七年間，再因毀損案件，經臺灣雲
    林地方法院判處有期徒刑四月確定，於八十八年七月三日執行完畢。詎其仍不知
    悔改，因前曾與乙○○至丁○○所有位於彰化縣芳苑鄉永興村海埔地三七五地號
    之快樂釣蝦場內釣魚，見丁○○位於上址之住宅後方附連設有福利社，兩人竟萌
    為自己不法所有之意圖，並基於共同犯意之聯絡，於翌（十八）日凌晨四時許之
    夜間，由甲○○駕駛其所有車號ＦＬ—六六四九號之自小客車，附載乙○○，並
    攜帶其所有客觀上足供兇器使用之固定板手、活動板手各一支至上址後，甲○○
    將車停放於釣蝦場前方之產業道路上，兩人遂繞至屋後，由乙○○持上開活動板
    手於屋外負責把風，甲○○則以上開固定板手啟開附連於住宅後方福利社之喇叭
    門鎖後，入內啟開福利社櫃臺之抽屜，已著手搜尋財物，然於尚未竊得之際，即
    遭睡於隔壁房間之丁○○發現呼叫，甲○○遂將上開固定板手遺留於福利社內，
    並與乙○○二人分別往停車處逃逸，丁○○亦持鐵棍自後追捕，詎乙○○為脫免
    逮捕，於海釣場前之產業道路上，將上開活動板手丟向丁○○，當場對丁○○施
    以強暴，致丁○○受有左上肢挫傷、左手肘裂傷０‧五公分之傷害（傷害部分未
    據告訴），上開活動板手因而遺留於產業道路上。丁○○仍未因而放棄追捕，沿
    產業道路追趕至ＦＬ—六六四九號自小客車停車處，並將該車擋風玻璃砸毀，甲○○、乙○○旋停下腳步，二人為求能順利脫免逮捕，竟基於犯意之聯絡，推由
    乙○○開口佯求甲○○開槍，以此方式脅迫丁○○，致丁○○心生畏懼，乃迅速
    折回住處，二人始得以開車離去。
二、甲○○另行基於意圖為自己不法所有之概括犯意，先於九十年八月十七日凌晨四
    時許，至彰化縣大城鄉○○路九號蔡林根住處後院，徒手將大廳之鋁門窗戶卸下
    後，踰越窗戶蹲站於其上並伸手入內，將距離窗戶約一公尺遠之神像上所掛金牌
    一塊強扯取下，然旋遭蔡林根發覺，甲○○見狀逃逸，並將竊得之金牌丟棄於後
    院中。其復於同年九月五日凌晨零時許之夜間，配戴頭戴式照明燈乙個，至己○○位於彰化縣大城鄉○○路五號之住宅，見大門未上鎖，即侵入屋內，徒手竊得
    戊○○所有之清潔劑二瓶、摩托羅拉鋰電池一粒、長褲一件、關聖帝君神像一尊
    戊○○之妻所有之短褲一件及己○○所有之威士忌一瓶、香菸三包、電話簿一本
    等物，嗣經己○○發現呼叫，甲○○即往屋外逃逸，前揭照明燈則遺落於客廳門
    口處，時隔四十分鐘許，甲○○再持己有七星劍乙把返回己○○宅，逕自侵入己○○屋內，隨手竊得衣物一把後跳出圍牆，己○○見狀，質問甲○○為何行竊，
    甲○○回稱該衣物屬其所有，且要求己○○返還照明燈，因遭拒未果，甲○○乃
    基於恐嚇之概括犯意，先持手中之七星劍朝圍牆上揮砍二次，並接續以加害生命
    之言語恐嚇己○○稱：若不將頭燈返還，要將其殺死等語，致令己○○心生畏懼
    。後因己○○之子戊○○見狀，恐甲○○再對其父親不利，遂持鐵管前至對抗之
    ，甲○○竟以加害生命、身體之言語轉向戊○○恐嚇稱：將頭燈返還，否則以後
    日子不用過了等語，致戊○○亦心生畏懼，遂將頭燈返還與甲○○。嗣因鄰人報
    警處理，始將尚逗留於現場之甲○○逮獲，並於己○○宅前空地起獲甲○○竊得
    之清潔劑二瓶、電話簿一本、威士忌一瓶、香菸三包、磨托羅拉鋰電池一粒、長
    褲一件、短褲一件、關聖帝君神像一尊等物，及於己○○宅旁榕樹下起出前開七
    星劍一把。
三、案經彰化縣警察局二林分局報請台灣彰化地方法院檢察署檢察官偵查起訴。
         理    由
一、訊據被告甲○○固坦承有於犯罪事實一所示之時地，侵入丁○○之住宅，並著手
    竊取財物而未得手之事實，惟矢口否認有何為脫免逮捕，而脅迫丁○○之犯行，
    辯稱：丁○○是持鐵棍追趕乙○○，不是追趕伊，伊當時躲在水池旁，後丁○○
    雖有將車子擋風玻璃打破，但伊並沒有做任何反應云云；而被告乙○○雖坦承有
    於上開時地，與甲○○一同前往快樂釣蝦場之事實，惟矢口否認有何共同竊盜及
    為脫免逮捕，而當場對丁○○施以強暴脅迫之犯行，辯稱：伊當天確實有去釣蝦
    場，但並不知是要去作何事，伊沒有拿板手打丁○○，也沒有佯求甲○○開槍云
    云。然查：
  （一）右揭犯罪事實一之部分業據被害人丁○○於警偵訊中指述綦詳，參以被告乙○○於本院審理時坦承：伊確有於上開時地至釣蝦場，甲○○拿活動扳手給
        伊，甲○○自己進去，伊則站在外面等語；被告甲○○則供認：伊有持固定
        板手啟開設於釣蝦場內福利社鋁門門鎖，入內行竊未得手，隨即被丁○○發
        覺喊抓賊，但他沒有追伊，是追乙○○，伊則躲在水池旁，後看到車子（擋
        風玻璃）被打破，並沒有任何反應，隔幾天丁○○有到伊住處問當天拿東西
        打他的人是誰等語，核與被害人所述之情節相符，堪認被害人之指述信而有
        徵，並非構詞誣陷。又被告乙○○於凌晨四時許之深夜，與被告甲○○攜帶
        板手一同前往釣蝦場，豈會不知被告甲○○已有行竊之計畫？且其若不知甲○○係入內行竊，何需持活動扳手立於屋外？又何需於被害人丁○○高喊抓
        賊時，隨即逃逸？顯見被告二人確有共同行竊之犯意聯絡及行為分擔。復參
        酌被告等與丁○○於彰化縣芳苑鄉調解委員會所為之調解：「聲請人等（即
        乙○○與甲○○）二人於民國八十九年十二月二十日凌晨在芳苑鄉永興村海
        埔之對造人（即丁○○）所經營之快樂釣蝦場拿取對造人物品時，因誤會衝
        突，持物傷及對造人手部，…」，有上開調解委員會調解書一份附卷足憑，
        益證被告等確有至被害人所經營之釣蝦場竊取物品，且有持物傷及被害人之
        事實。再被告甲○○亦坦認座車擋風玻璃遭丁○○持鐵棍擊破乙節，顯見被
        告二人於遭發覺後未得即刻離去，亦堪認被害人丁○○所述被告乙○○曾聲
        言開槍，致其心生畏懼之情為真正，否則丁○○何需於遭乙○○攻擊後仍續
        行追緝竊賊，並砸毀被告等停放於產業道路上之自小客車擋風玻璃之際，無
        端折返之理？是以被告二人為求脫免逮捕，已有當場共同施以脅迫之行為，
        此外，並有扣案之固定扳手、活動扳手各一支及診斷證明一紙足資佐證，被
        害人之指述，足堪採信。
（二）且被告乙○○於警訊中陳稱：到達現場後，甲○○才說要行竊，經伊勸阻不聽
      ，伊即立於屋外，大門係甲○○所破壞，至伊手中之扳手則係甲○○所交付，
      嗣老闆（即丁○○）發現並喊捉賊，伊即逃跑，因丁○○於後追趕，便將手中
      工具丟掉，致不小心打傷丁○○云云，已坦承其知悉共同被告甲○○欲入屋行
      竊，且其有以手中工具傷害丁○○之情，嗣雖於偵訊中改稱：伊與甲○○下車
      時，甲○○將二支板手均交予伊，待靠近門邊時，甲○○再將較細之六角板手
      （固定板手）拿去破壞門鎖，入內撬開抽屜，甲○○並叫伊於屋外偷釣魚，嗣
      遭老闆發現喊捉賊，伊即逃跑，原本甲○○跑在伊前方，其竟回頭拿伊手上之
      板手丟向屋主，之後便由甲○○駕車搭載伊離開，伊並未叫甲○○開槍打屋主
      云云。復於本院調查時另辯稱：伊沒有拿扳手，老闆（即丁○○）喊抓賊時，
      伊就逃跑，並沒有打傷丁○○云云。另被告甲○○先於警訊中辯稱：八十九年
      十二月十八日凌晨四時許，伊駕駛所有之車號ＦＬ—六六四九號自小客車，攜
      帶漁網並搭載乙○○至快樂海釣場準備竊魚，到達時，伊先走至魚池旁，查看
      附近是否有人，準備偷魚，那時乙○○不知走至何處，約過十餘分鐘，伊即聽
      見有人大喊捉賊，並見場主（即丁○○）持鐵棍在追乙○○，伊即跑回停車處
      ，開車逃走，不久見乙○○於路邊，場主不知去向，伊即停車載乙○○逃離現
      場，當時伊僅準備漁網，未持其他兇器，遺留於現場之固定扳手，為伊車上之
      物，然伊未拿出來，而另外一支伊並不清楚云云，嗣於偵訊中則改稱：扣案板
      手二支，非伊所有，伊未撬開屋門，亦未進入屋內，當時屋主持鐵棍追趕伊等
    ，乙○○持板手丟向屋主，後來伊跑至停車處開車，屋主並打破伊車之擋風玻璃
    ，遭屋主發現後，伊即馬上離開，事後並和乙○○一同離開現場云云。顯見被告
    二人為求脫罪，一再虛詞以對，況互核被告二人之供述不維相互矛盾，且與上開
    事實不符，被告所辯無非事後飾卸之詞，均不足採信。從而，被告二人此部分犯
    行已堪認定，應依法論科。
二、再訊據被告甲○○固坦承分別於右揭犯罪事實二之時間至蔡林根、己○○住處行
    竊之事實，惟矢口否認有何恐嚇己○○、戊○○之犯行，辯稱：七星劍是伊在己○○住處附近拾獲的，伊也是在己○○住處附近遇到己○○的，但沒有出言恐嚇
    己○○，伊只是拿七星劍反架（己○○所持之鐵棍），並沒有將刀鋒拔起來，照
    片上磚頭兩個凹陷，是伊拿刀反架所造成的，後來伊也沒有出言恐嚇戊○○云云
    ，惟查：右揭犯罪事實二之部分業據被害人蔡林根、己○○指述綦詳，核與證人
    戊○○於警訊及偵查中之證稱：甲○○最後一次攜帶乙把劍過來，恐嚇伊等要將
    頭燈返還，伊父親不從，甲○○即拔出劍來砍向己○○，口中還說「給你死」，
    幸好二人間隔有圍牆，圍牆高度約一米五，故甲○○揮砍時，剛好砍到圍牆內側
    面，形成二個缺痕，否則伊父親一定會受重傷，之後伊趕緊找來一支鐵管跑出去
    要防禦，結果甲○○就將目標轉向伊，並說要伊拿出那盞頭燈給他，否則往後日
    子不用過了等語，情節相符，復參以卷附之現場照片，己○○住處之圍牆內側面
    之磚頭上確有兩處明顯之凹陷處，顯見被害人及證人之指述並非虛構，再被告甲○○先於警訊中供稱：「扣案之七星劍是我所有，我放在己○○屋旁之榕樹下，
    因我的頭燈掉落在他們家的院子裡，我向他們要，他們不還我，並拿鐵棍打我，
    我就回家拿七星劍回到現場，要向他們要頭燈，由於他們有鐵棍，所以我拿七星
    劍防身，我並沒有拿七星劍砍殺戊○○（應是己○○之誤繕），我拔出七星劍對
    準己○○，因己○○拿鐵棍要打我，我要嚇唬他。」，又於偵查中辯稱：扣案之
    七星劍是伊在路旁撿到的，伊拿該劍去抵抗，圍牆磚頭之凹痕應是木棍痕，復於
    本院調查時辯稱：當天伊沒有離開現場，伊要渠等（即己○○、戊○○）請警察
    來處理，然經本院再次訊問：當天是否有向己○○恐嚇？其又改稱：當天伊有喝
    酒，詳細狀況記不清楚，應該沒有向己○○恐嚇，伊只是拿七星劍撥開己○○之
    鐵管，可能有打到圍牆，再於本院審理時又執前詞置辯，其先後所辯情節不相一
    致，已遽難採信，且上開七星劍經本院當庭勘驗，並無生鏽或受損之狀況，應屬
    有人保管之物，被告甲○○辯稱係於路旁撿到的，顯不足採；再參酌被害人己○○及證人戊○○均已指述：伊等係看到甲○○持刀揮砍後才拿鐵棍來防禦，被告
    甲○○所辯其僅係持刀反架，不維與渠等指述之情節不符，且與上開現場照片上
    所示之二處凹痕亦不相吻合，被告甲○○所辯顯係事後卸責之詞，殊難採信，此
    外，並有照片十四幀、贓物認領保管單二紙附卷可稽及扣案之七星劍、頭戴式照
    明燈足資佐證，被告甲○○此部分犯行，亦堪認定。
三、茲按刑法第三百二十一條第一項第三款之攜帶兇器竊盜罪，係以行為人攜帶兇器
    竊盜為其加重條件，此所謂兇器，其種類並無限制，凡在客觀上足對人之生命、
    身體、安全構成威脅，具有危險性之兇器均屬之，且只須行竊時攜帶此種具有危
    險性之兇器為已足，並不以攜帶之初有行兇之意圖為必要（參照最高法院七十九
    年臺上字第五二五三號判例意旨）。次按於夜間以手伸入他人住宅之窗戶，從窗
    內竊取他人之物，其竊盜之手段，已使他人之窗門失其防閑之效用，屬踰越安全
    設備，惟其身體既未侵入住宅，自難謂合於刑法第三百二十一條第一項第一款之
    夜間侵入住宅竊盜（參照最高法院三十三年上字第一五０四號判例意旨）。復按
    刑法第三百三十條所謂犯強盜罪，不僅指自始犯強盜罪者而言，即依第三百二十
    九條以強盜論者，亦包括之，如此項準強盜有第三百二十一條第一項各款情形之
    一，自應依第三百三十條論處（參照最高法院四十二年臺上字第五二三號判例意
    旨）。經查，本件扣案之活動扳手、固定扳手、七星劍各一支，均係鐵製質地堅
    硬，且或重達約零點三公斤，或頭部削尖分叉，或刀刃尖銳，有勘驗筆錄附卷可
    參，客觀上均足以對人之身體、安全具有危險性，堪認足供為凶器使用。被告甲○○、乙○○二人共同攜帶凶器，於夜間侵入被害人丁○○住宅，著手為竊盜行
    為之實施，未及得手，於受追捕過程中，因脫免逮捕而當場對被害人施以強暴、
    脅迫行為，是核被告所為，係犯刑法第三百二十九條之準強盜罪，並有同法第三
    百二十一條第一項第一款第二款第三款之情形，應論以刑法第三百三十條第二項
    、第一項之攜帶兇器，於夜間侵入住宅準強盜未遂罪。被告二人間，有犯意之聯
    絡及行為之分擔，應論以共同正犯。又被告等已著手於加重竊盜行為之實施，惟
    尚未竊得財物，因脫免逮捕而當場施以強暴，屬加重準強盜未遂犯，爰依刑法第
    二十六條前段之規定，按既遂犯之刑度減輕其刑。又被告甲○○夜間蹲站於蔡林
    根住處之窗戶上，伸手入內竊取金牌，係犯刑法第三百二十一條第一項第二款踰
 越安全設備竊盜罪；其於夜間攜帶七星劍，翻越圍牆，侵入己○○之住處行竊，
    係犯刑法第三百二十一條第一項第一、二、三款之攜帶凶器，踰越牆垣，於夜間
    侵入住宅竊盜罪；其持七星劍恐嚇己○○、戊○○之行為，係犯刑法第三百零五
    條之恐嚇危害安全罪。公訴人就被告甲○○上開竊盜犯行，僅論以踰越安全設備
    ，夜間侵入住宅竊盜罪，尚有誤會，惟其起訴之基本社會事實同一，爰變更起訴
    法條併予審理之。又被告甲○○於同一夜晚二次至己○○住處行竊，係基於同一
    竊盜犯意下接續為之，雖外觀上有數舉動，惟各該舉動係於密切接近之時間實施
    ，且僅侵害一個法益，應以一接續之竊盜行為論之；又其基於同一恐嚇犯意，先
    持刀對己○○作揮砍狀，復以加害其生命之言語恐嚇之，雖以不同之行為方式為
    之，但各個舉動實施之時間密切接近，且侵害同一法益，應論以一接續之恐嚇行
    為。再其先後二次竊盜犯行及先後對己○○、戊○○所為之恐嚇行為，時間緊接
    ，所犯又係構成要件相同之罪，顯係基於概括犯意為之，應依刑法第五十六條之
    規定分別論以情節較重之攜帶凶器，踰越牆垣，於夜間侵入住宅竊盜罪及一恐嚇
    危害安全罪。另其於上開時、地，侵入己○○住處，竊取分屬己○○、戊○○及
    其妻所有之上開物品，因係屬同一監督權下，應僅成立一攜帶凶器，踰越牆垣，
    於夜間侵入住宅竊盜罪。被告甲○○所犯之加重準強盜未遂罪、連續攜帶凶器，
    踰越牆垣，於夜間侵入住宅竊盜罪及恐嚇危害安全罪間，犯意各別，罪名不同，
    應分論並罰之。又其曾因毀損案件，經臺灣雲林地方法院判處有期徒刑四月確定
    ，甫於八十八年七月三日執行完畢等情，有台灣彰化地方法院，有台灣彰化地方
    法院檢察署刑案資料查註記錄表、台灣高等法院被告全國前案紀錄表在卷可按，
    其於受有期徒刑之執行完畢後，五年以內再犯有期徒刑以上之罪，為累犯，應遞
    加重其刑，並依法先加後減。爰審酌被告等均曾有竊盜前科（參前案紀錄表），
    素行不良，犯後仍不知悔改，一再飾詞圖卸，暨其犯罪之動機、手段、致生危害
    之程度等一切情狀，分別量處如主文所示之刑。並定應執行刑。至扣案之活動扳
    手、固定扳手及七星劍各一支，係供被告犯罪所用之物，且為被告所有，已如前
    述，爰依刑法第三十八第一項第二款宣告沒收。
據上論斷，應依刑事訴訟法第二百九十九條第一項前段、第三百條，刑法第二十八條
、第五十六條、第三百零五條、第三百二十一條第一項第一款、第二款、第三款、第
三百三十條第二項、第一項、第三百二十九條、第二十六條前段、第五十一條第五款
、第四十七條、第三十八條第一項第二款、罰金罰鍰提高標準條例第一條前段，判決
如主文。
本案經檢察官林鈴淑到庭執行職務。
中      華      民      國    九十      年     十二     月    二十五    日
                                 臺灣彰化地方法院刑事第一庭
                                     審判長法官  葉  榮  郎
                                     法      官  洪  志  賢
                                     法      官  簡  璽  容
右正本證明與原本無異。
如不服本判決，應於判決送達後十日內向本院提出上訴狀( 須附繕本 )。
告訴人或被害人對於判決如有不服具備理由請求檢察官上訴者，其上訴期間之計算係
以檢察官收受判決正本之日期為準。
                                     法院書記官  王  惠  嬌
中      華      民      國    九十      年     十二     月    二十八    日
刑法第三百零五條
以加害生命、身體、自由、名譽、財產之事恐嚇他人，致生危害於安全者，處二年以
下有期徒刑、拘役或三百元以下罰金。
刑法第三百二十一條
犯竊盜罪而有左列情形之一者，處六月以上五年以下有期徒刑：
一、於夜間侵入住宅或有人居住之建築物、船艦或隱匿其內而犯之者。
二、毀越門扇、牆垣或其他安全設備而犯之者。
三、攜帶兇器而犯之者。
四、結夥三人以上而犯之者。
五、乘火災、水災或其他災害之際而犯之者。
六、在車站或埠頭而犯之者。
前項之未遂犯罰之。
刑法第三百二十九條
竊盜或搶奪，因防護贓物、脫免逮捕或湮滅罪證而當場施以強暴、脅迫者、以強盜論
。
刑法第三百三十條
犯強盜罪而有第三百二十一條第一項各款情形之一者，處五年以上十二年以下有期徒
刑。
前項之未遂犯罰之。


司法院資訊處製作；財團法人民間司法改革基金會備份。
